臺灣桃園地方法院刑事判決　　　　　　　 94年度訴字第826號
公　訴　人　臺灣桃園地方法院檢察署檢察官
被　　　告　丙○○　男　28歲.
上被告因偽造文書案件，經檢察官提起公訴（93年度偵字第
19776 號），被告於準備程序中就被訴事實為有罪之陳述，經本
院合議庭裁定由受命法官獨任行簡式審判程序，茲判決如下：
    主    文
丙○○共同行使偽造私文書，足以生損害於公眾及他人，累犯，
處有期徒刑陸月，如易科罰金，以參佰元折算壹日。未扣案之偽
造之「丁○○」名義之國民身分證正本及扣案之影本各壹張、扣
案之「丁○○」中華民國交通部汽車行車執照正本壹張、大華當
舖之收當物品登記簿上偽造之「丁○○」署名及指印各壹枚，及
大華當舖編號○二七四九○號當票上偽造「丁○○」名義之署名
壹枚、指印貳枚均沒收。
    事    實
一、丙○○前因於民國86年間因背信案件，為本院以86年易字第
    4710號判處有期徒刑5 月確定，入監執行，於89年12月24日
    執行完畢，竟不知悔改，明知車號2553-JP 號、引擎號碼
    1AZ0000000號自用小客車1 輛係來路不明之贓物（該車係甲○○所有，於93年4 月28日約7 時許在屏東市○○路483 號
    前遭不明人士竊取，該不明人士得手後再以俗稱「借屍還魂
    」之方式，將該車懸掛另行變造之丁○○所有之2608-FL 號
    車牌，並將該車之原引擎號碼磨滅，重行以鑄造方式變造為
    丁○○所有之自小客車之引擎號碼1AZ0000000號以，偽裝為
    丁○○所有之車號2608-FL 號自小客車之外觀），竟基於收
    受贓物之犯意，於自稱「張閩富」之真實姓名年籍不詳之成
    年男子93年4 月26日至同年5 月7 日晚間6 時許止之間某時
    ，在桃園縣中壢市○○○路某處將上開自小客車交付時，予
    以收受；並與「張閩富」共同基於偽造公印文、行使偽造特
    種文書、行使偽造私文書、詐欺取財之犯意聯絡，先以新臺
    幣（下同）2 萬元報酬，於93年4 月、5 月間（於5 月7 日
    前）某時於桃園縣中壢市○○○路某處提供自己相片1 張供
    「張閔富」，由「張閩富」在台灣地區不詳地點以將丙○○
    之照片黏貼於國民身分證照片欄並偽造「內政部印」之公印
    文等方法，接續偽造「丁○○」之國民身分證1 張及中華民
    國交通部汽車行車執照（下稱汽車行照）1 張，足生損害於
    丁○○本人及內政部及戶政機關、交通部及監理機關對於國
    民身分資料管理、汽車車籍資料管理之正確性；繼而由丙○○於93年5 月7 日晚間6 時許，至桃園縣桃園市○○路1074
    號乙○○經營之「大華當鋪」，向乙○○出示前開偽造之「
    丁○○」名義之國民身分證及汽車行照，並提供前開甲○○
    失竊之自用小客車供擔保，並在「大華當鋪」收當物品登記
    簿上偽造「丁○○」簽名及指印各1 枚，及「大華當鋪」編
    號027490號當票上偽造「丁○○」之簽名1 枚、指印2 枚，
    用以表示係「丁○○」本人欲以其所有之車牌號碼2608 -FL
    號自小客車典當借款之意思，使「大華當舖」負責人乙○○
    陷於錯誤而貸與15萬元得逞後，將該款項交付「張閩富」，
    而足生損害於甲○○、丁○○、「大華當鋪」及戶政機關管
    理個人身分資料及監理機關管理車籍資料之正確性。
二、案經臺北縣政府警察局海山分局報請臺灣桃園地方法院檢察
    署檢察官偵查起訴。被告丙○○於準備程序中為有罪之陳述
    ，經本院合議庭裁定由受命法官獨任行簡式審判程序。
    理  由
一、上揭犯罪事實，業據被告丙○○於偵訊、本院調查審理時供
    承不諱，核與被害人甲○○於警詢中指訴其車牌號碼2553-J
    P 號自小客車遭竊之事實相符；被告丙○○與「張閩富」偽
    造丁○○國民身份證及汽車行照等情，亦與被害人丁○○於
    警詢中指述其國民身分證及汽車行照從未遺失或補發之事實
    相符；被告於「大華當舖」行使偽造丁○○國民身分證及汽
    車行照，並偽造丁○○簽名、指印，資以向「大華當舖」詐
    得15萬元之事實，亦據被害人乙○○指述明確。本件尚有車
    牌號碼2553-JP 號自用小客車車籍資料1 份、車牌號碼2553
    -JP 號自用小客車之引擎號碼電解還原相片1 份、車號2553
    -JP 號自小客車改懸掛2608-FL 號車牌之相片1 份、內政部
    警政署刑事警察局刑紋字第0930146442號鑑驗書1 紙、偽造
    之丁○○國民身分證影本、汽車行照影本各1 紙、收當物品
    登記簿及當票上，偽造之丁○○簽名、指印扣案可稽。綜上
    各節，被告丙○○犯行，事證明確，洵堪認定。
二、按上述之偽造丁○○之汽車行照，其上有「交通部行車執照
    之章」及「交通部公路局行車執照之章」2 印文，上開2 印
    文雖均有交通部之字樣，然其下尚綴有「行車執照之章」字
    樣，故蓋製上述印文之印章即非屬依印信條例規定，由上級
    機關所製發之印信，以表示該機關之資格者，故上開2 印文
    均非屬公印文（最高法院69年台上字第1676號判例參照）。
    次按，國民身分證屬刑法第212 條所規定之特種文書，而刑
    法所謂公印，係指公署或公務員職務上所使用之印信而言；
    又所謂公印或公印文，係專指表示公署或公務員資格之印信
    而言，即俗稱大印與小官章及其印文，最高法院22年上字第
    1904號及69年台上字第693 號著有判例可資參照，是國民身
    分證上「內政部印」之印文，自屬同法第218 條第1 項之公
    印文。又偽造特種文書，並偽造其上所蓋用之印文，應分別
    成立刑法第212 條及第217 條第1 項或第218 條第1 項之罪
    ，並依同法第55條從一重之偽造印文或公印文罪處斷，亦有
    司法院34年院解字第3020號解釋及司法院大法官會議解釋第
    82 號 解釋意旨可資參照。本件被告丙○○犯行，尚涉犯刑
    法第349 條第1 項之收受贓物罪及同法第218 條第1 項之偽
    造公印文罪，為公訴蒞庭檢察官於本院調查時當庭追加起訴
    法條（詳本院94年5 月26日準備程序筆錄），合先敘明。
三、(一)核被告丙○○明知自稱「張閩富」之男子交付之原車牌號
    碼2553-JP 號之自小客車係來路不明之贓物，仍予以收受，
    係犯刑法第349 條第1 項之收受贓物罪；(二)核被告提供其照
    片予自稱「張閩富」之不詳姓名年籍成年男子據以偽造國民
    身分證（包括「內政部印」之公印文），並持該偽造身分證
    及另偽造之汽車行照向大華當舖出示據以辦理典當車輛事宜
    ，應係犯刑法第218 條第1 項偽造公印文罪、第217 條第1
    項之偽造印文罪；(三)核被告丙○○於「大華當鋪」收當物品
    登記簿、當票上偽造丁○○簽名及指印並持以行使，資以詐
    騙「大華當舖」負責人乙○○而取得借款之行為，係犯刑法
    第216 條、第210 條之行使偽造私文書罪、同法第339 條第
    1 項之詐欺取財罪。又，被告於上開收當物品登記簿、當票
    上偽造丁○○簽名及指印，嗣並持以行使，其偽造署押為偽
    造私文書之部分行為，又偽造私文書之低度行為為行使之高
    度行為吸收，均不另論罪；其偽造特種文書後加以行使，偽
    造之低度行為為行使之高度行為吸收，均不另論罪；被告與
    「張閩富」就上述詐欺取財罪、偽造公印文罪、偽造印文罪
    、行使偽造私文書罪間，均有犯意聯絡及行為分擔，應依刑
    法第28條共同正犯規定處斷。被告所犯收受贓物罪、詐欺取
    財罪、偽造公印文罪、偽造印文罪、行使偽造私文書罪各罪
    間，有方法、目的之牽連關係，應依刑法第55條之規定，從
    一重之行使偽造私文書罪處斷。被告有如事實欄所載之前科
    犯行，有臺灣高等法院被告全國刑案紀錄表在卷可稽，甫於
    有期徒刑執行完畢後5 年內再犯
    本件，係屬累犯，應依刑法第47條加重其刑。爰審酌被告素
    行不佳，所犯對被害人危害匪淺，然犯後坦承犯行，尚有悔
    意，爰量處如主文所示之刑，並諭知易科罰金之折算標準，
    以示懲儆。
四、偽造之「丁○○」名義之國民身分證正本1 張，為被告自承
    行使後，交還予自稱「張閩富」之男子，無證據證明業已滅
    失，與扣案之「丁○○」名義之國民身分證影本1 張、「丁○○」名義之中華民國交通部汽車行車執照正本1 張，均屬
    被告犯行使偽造特種文書、偽造公印文罪所用之物，應依刑
    法第38條第1 項第2 款宣告沒收。而被告於大華當舖之收當
    物品登記簿上偽造之「丁○○」署名及指印各1 枚，及大華
    當舖編號○二七四九○號當票上偽造之「丁○○」名義之署
    名1 枚、指印2 枚，不問屬於被告所有，依刑法第219 條規
    定諭知沒收。
五、公訴意旨另以：被告持磨滅改造引擎號碼之車輛，資以典當
    借款之行為，係另犯刑法第216 條、220 條第1 項、第210
    條之行使偽造準私文書罪等語。惟查：訊據被告堅詞否認知
    悉上開原屬甲○○之車輛係經變造過引擎號碼之車輛一節，
    辯稱：僅因欠「張閩富」約2 萬元，「張閩富」要求其冒「
    丁○○」之名將該車典當借得款項交予「張閩富」，即可抵
    償債務等語。按被告所述情節尚屬合理，且於本件情形，若
    非常事改造車輛之贓物慣犯，引擎號碼所在之處又甚隱蔽，
    一般人甚少有知悉或推論引擎號碼易遭偽、變造之能力；是
    本件被告既否認知悉引擎號碼遭偽、變造，亦無其他具體積
    極證據足資證明被告明知此節而仍加以行使，即無從以推斷
    或臆測之詞遽論被告有此行使偽造準私文書犯行；惟此部份
    ，公訴意旨認與前開論罪科刑部份有牽連犯之裁判上一罪關
    係，爰不另為無罪之諭知，附此敘明。
六、按被告所犯為死刑、無期徒刑、最輕本刑3 年以上有期徒刑
    之罪或高等法院管轄第一審案件以外之罪，經被告於準備程
    序就被訴事實為有罪之陳述，經告知簡式審判程序之旨，並
    聽取被告及檢察官之意見後，經本院合議庭依刑事訴訟法第
    273 條之1 規定，裁定由受命法官獨任進行簡式審判程序審
    理，併予敘明。
據上論斷，應依刑事訴訟法第273 條之1 第1 項、第299 條第1
項前段，刑法第28條、216 條、第210 條、第218 條第1 項、第
217 條第1 項、第349 條第1 項、第339 條第1 項、第55條、第
47 條 、第41條前段、第219 條、第38條第1 項第2 款，罰金罰
鍰提高標準條例第1 條前段、第2 條，判決如主文。
本案經檢察官蔡孟利到庭執行職務。
中　　華　　民　　國　　94　　年　　6 　　月　　9 　　日
                          刑事第一庭  法  官  楊晴翔
以上正本證明與原本無異。
如不服本判決，應於判決送達後10日內向本院提出上訴狀（應附
繕本），上訴於臺灣高等法院。
                                      書記官  劉晨輝
中　　華　　民　　國　　94　　年　　6 　　月　　9 　　日
附錄論罪科刑依據之法條：
中華民國刑法第216條
(行使偽造變造或登載不實之文書罪)
行使第二百十條至第二百十五條之文書者，依偽造、變造文書或
登載不實事項或使登載不實事項之規定處斷。
中華民國刑法第210條
(偽造變造私文書罪)
偽造、變造私文書，足以生損害於公眾或他人者，處五年以下有
期徒刑。
中華民國刑法第212條
(偽造變造特種文書罪)
偽造、變造護照、旅券、免許證、特許證及關於品行、能力服務
或其他相類之證書、介紹書，足以生損害於公眾或他人者，處一
年以下有期徒刑、拘役或三百元以下罰金。
中華民國刑法第218條
(偽造盜用公印或公印文罪)
偽造公印或公印文者，處五年以下有期徒刑。
盜用公印或公印文足以生損害於公眾或他人者，亦同。
中華民國刑法第339條
(普通詐欺罪)
意圖為自己或第三人不法之所有，以詐術使人將本人或第三人之
物交付者
，處五年以下有期徒刑、拘役或科或併科一千元以下罰金。
以前項方法得財產上不法之利益或使第三人得之者，亦同。
前二項之未遂犯罰之。
中華民國刑法第349條
收受贓物者，處三年以下有期徒刑、拘役或五百元以下罰金。
搬運、寄藏、故買贓物或為牙保者，處五年以下有期徒刑、拘役
或科或併科一千元以下罰金。
因贓物變得之財物，以贓物論。
